最高法院民事裁定　　　　　　　　　 110年度台上字第2828號
上　訴　人　黃榮貴
訴訟代理人　蕭文濱律師
被 上訴 人　黃炳騰

上列當事人間請求分割遺產事件，上訴人對於中華民國 109年12
月2日臺灣高等法院臺中分院第二審判決（108年度家上字第37號
），提起上訴，本院裁定如下：
    主  文
上訴駁回。
第三審訴訟費用由上訴人負擔。
    理  由
按上訴第三審法院，非以原判決違背法令為理由，不得為之。又
提起上訴，上訴狀內應記載上訴理由，表明原判決所違背之法令
及其具體內容，暨依訴訟資料合於該違背法令之具體事實，其依
民事訴訟法第469條之1規定提起上訴者，並應具體敘述為從事法
之續造、確保裁判之一致性或其他所涉及之法律見解具有原則上
重要性之理由。同法第467條、第470條第 2項定有明文。而依同
法第468 條規定，判決不適用法規或適用不當者，為違背法令；
依同法第469 條規定，判決有該條所列各款情形之一者，為當然
違背法令。是當事人提起上訴，如以同法第469 條所列各款情形
為理由時，其上訴狀或理由書應表明該判決有合於各該條款規定
情形之具體內容，及係依何訴訟資料合於該違背法令之具體事實
。如依同法第468 條規定，以原判決有不適用法規或適用法規不
當為理由時，其上訴狀或理由書應表明該判決所違背之法令條項
，或有關解釋字號，或成文法以外之習慣或法理等及其具體內容
，暨係依何訴訟資料合於該違背法令之具體事實，並具體敘述為
從事法之續造、確保裁判之一致性或其他所涉及之法律見解具有
原則上重要性之理由。上訴狀或理由書如未依上述方法表明，或
其所表明者與上開法條規定不合時，即難認為已合法表明上訴理
由，其上訴自非合法。上開規定，依家事事件法第51條規定，於
家事訴訟事件準用之。本件上訴人對於原判決提起上訴，雖以該
判決違背法令為由，惟核其上訴理由狀所載內容，係就原審取捨
證據、認定事實之職權行使所論斷：訴外人黃炳煌於民國95年 4
月25日過世，其繼承人為兩造與第一審共同被告許瑞、黃榮仁、
黃榮壽、黃保連、黃保香、黃俊晏、洪黃美、許黃勸、洪德國、
洪堅智、洪健發、洪禎雅，應繼分各如原判決附表（下稱附表）
二所示。黃炳煌遺有如附表一編號1-13所示不動產（各筆價值如
附表一所示）及編號14存款（下合稱系爭遺產），其生前未以遺
囑禁止繼承人分割遺產。斟酌系爭遺產之使用現況、價值、各繼
承人之利害關係、分割後之經濟效用，暨盡量減少產權細分及降
低找補金額等一切情狀，系爭遺產應按附表一「分割方法」欄所
示之方法分割，並按附表三所示方法相互補償等情，指摘其為不
當，並就原審已論斷者，泛言未論斷，而非表明該判決所違背之
法令及其具體內容，暨依訴訟資料合於該違背法令之具體事實，
並具體敘述為從事法之續造、確保裁判之一致性或其他所涉及之
法律見解具有原則上重要性之理由，難認其已合法表明上訴理由
。依首揭說明，應認其上訴為不合法。末查本件經原審法官整理
並協議簡化爭點，兩造同意以該爭點為辯論及判決基礎（見原審
卷㈡第34頁反面、第137頁反面、卷㈢第26 頁），依民事訴訟法
第270條之1第3 項規定，兩造應受其拘束，附此敘明。
據上論結，本件上訴為不合法。依家事事件法第51條，民事訴訟
法第 481條、第444條第1項、第95條、第78條，裁定如主文。
中    華    民    國   110    年    11    月    10    日
                      最高法院民事第四庭
                          審判長法官  鄭  雅  萍  
                                法官  王  金  龍  
                                法官  王  本  源  
                                法官  蕭  胤  瑮  
                                法官  滕  允  潔  
本件正本證明與原本無異
                                      書  記  官
中    華    民    國   110    年    11    月    17    日